臺灣臺中地方法院刑事判決
111年度交訴字第113號
公  訴  人  臺灣臺中地方檢察署檢察官
被      告  李秉豐



上列被告因過失致死案件，經檢察官提起公訴（111年度偵字第8
736號），被告於準備程序中就被訴事實為有罪之陳述，經告知
簡式審判程序之旨，並聽取當事人之意見後，經本院合議庭裁定
由受命法官獨任進行簡式審判程序，本院判決如下：
    主    文
乙○○犯汽車駕駛人無駕駛執照駕車、行經行人穿越道未依規定讓
行人優先通行，過失致人於死罪，處有期徒刑壹年貳月。緩刑伍
年，並應於緩刑期內接受受理執行之地方檢察署所舉辦之法治教
育參場次，緩刑期間付保護管束。
    犯罪事實
一、乙○○無汽車駕駛執照，於民國111年1月10日9時16分許，駕
    駛車牌號碼00-0000號自用小貨車，由臺中市中區中華西街
    沿成功路左側車道左轉中華路1段往篤行路方向行駛時，原
    應注意車前狀況，並隨時採取必要之安全措施，且應注意汽
    車行近行人穿越道，遇有行人穿越時，無論有無交通指揮人
    員指揮或號誌指示，均應暫停讓行人先行通過，竟疏未注意
    即此，於轉彎時不慎撞擊沿行人穿越道穿越中華路1段由興
    民街往中華西街方向行走之行人林銘麗，林銘麗經送醫急救
    後，仍於111年1月15日10時17分許不治死亡。
二、案經死者林銘麗之女丁○○、丙○○告訴臺灣臺中地方檢察署檢
    察官偵查起訴。
    理    由
一、本案被告乙○○所犯，非死刑、無期徒刑、最輕本刑為3年以
    上有期徒刑之罪，或高等法院管轄第一審之案件，被告於本
    院準備程序中，就前揭被訴事實為有罪之陳述，經受命法官
    告以簡式審判程序之旨，並聽取當事人之意見後，本院認無
    不得或不宜改依簡式審判程序進行之處，爰依刑事訴訟法第
    273條之1第1項、第284條之1規定，經合議庭評議後，裁定
    本案由受命法官獨任進行簡式審判程序，是本案之證據調查
    ，依刑事訴訟法第273條之2規定，不受同法第159條第1項、
    第161條之2、第161條之3、第163條之1及第164條至第170條
    規定之限制，合先敘明。
二、認定犯罪事實所憑之證據及理由
（一）被告並無汽車駕駛執照，而於上揭時地，駕駛車牌號碼00
      -0000號自用小貨車，行經行人穿越道時，未禮讓沿行人
      穿越道穿越行經該處之被害人林銘麗優先通行，而貿然左
      轉並撞擊被害人等情，業據被告於警詢、偵查及本院審理
      時均供承不諱，並有111年1月16日員警職務報告、道路交
      通事故現場圖、道路交通事故調查報告表（一）、（二）
      、道路交通事故談話紀錄表、車輛詳細資料報表、證號查
      詢汽車駕駛人各1份、現場照片及監視器畫面、行車紀錄
      器畫面擷圖共47張在卷可稽（見相卷第23頁、第39頁至第
      47頁、第53頁至第101頁、第119頁），是被告自白與事實
      相符，此部分事實已堪認定。
（二）又被害人因本案事故，而受有蜘蛛膜下腔出血、硬腦膜下
      出血、腦室出血、左枕股骨折，因而導致頭部外傷性顱內
      出血開顱術後中樞及呼吸衰竭一情，亦有被害人之衛生福
      利部臺中醫院診斷證明書、相驗屍體證明書、臺灣臺中地
      方檢察署檢驗報告書及相驗照片共18張附卷可參（見相卷
      第35頁、第137頁、第143頁至第151頁、第155頁至第165
      頁），此部分事實亦可認定。
（三）按汽車駕駛執照為駕駛汽車之許可憑證，由駕駛人向公路
      監理機關申請登記，考驗及格後發給之。汽車駕駛人經考
      驗及格，未領取駕駛執照前，不得駕駛汽車；汽車行近未
      設行車管制號誌之行人穿越道前，應減速慢行；如遇有行
      人穿越時，無論有無交通指揮人員指揮或號誌指示，均應
      暫停讓行人先行通過，為道路交通安全規則第50條第1項
      、第103條第1項、第2項定有明文，被告既已駕車上路，
      對於上情自無不知之理。而被告並無汽車駕駛執照，仍駕
      車上路，且依當時天候狀況，天候晴、日間自然光線、地
      面乾燥、無缺陷亦無障礙物，視距亦屬良好，有前開證號
      查詢汽車駕駛人、道路交通事故調查報告表（一）及監視
      器畫面擷圖可佐，並無不能注意之情事，然因被告疏未注
      意，而於左轉彎時未禮讓步行在行人穿越道之被害人優先
      通行、撞擊被害人而發生本案事故，被告對於本案事故發
      生自有應注意、能注意而未注意之過失，自足認定，且被
      告之過失行為與被害人之死亡結果有相當因果關係。
（四）綜上所述，本案事證明確，被告犯行堪以認定，應予依法
      論科。
三、論罪科刑
（一）按道路交通管理處罰條例第86條第1項規定汽車駕駛人，
      無駕駛執照駕車、行經行人穿越道不依規定讓行人優先通
      行，因而致人受傷或死亡，依法應負刑事責任者，加重其
      刑至2分之1，係就刑法第276條及同法第284條犯罪具特殊
      要件時予以加重處罰之規定，乃就犯罪類型變更之個別犯
      罪行為予以加重，屬刑法分則加重，而為獨立之罪名。是
      核被告所為，係犯道路交通管理處罰條例第86條第1項、
      刑法第276條之汽車駕駛人無駕駛執照駕車、行經行人穿
      越道未依規定讓行人優先通行，過失致人於死罪。檢察官
      起訴被告犯刑法第276條之過失致死罪，尚有未洽，惟起
      訴書所載犯罪事實與本院認定之基本社會事實同一，且經
      本院當庭告知罪名而為辯論（本院卷第90頁、第98頁），
      爰依刑事訴訟法第300條規定，變更起訴法條。
（二）被告無駕駛執照駕車、行經行人穿越道未依規定讓行人優
      先通行，過失致人於死，應依道路交通管理處罰條例第86
      條第1項規定加重其刑。又道路交通管理處罰條例第86條
      第1項之規定，係加重條件，該條之數種加重事項為列舉
      規定，行為人僅符合其一即構成加重其刑要件，縱同時有
      數種該條項規定之加重情形，亦僅能加重一次，不能再遞
      予加重其刑（最高法院102年度台上字第4783號刑事判決
      意旨參照），是被告就其所犯上開汽車駕駛人，無駕駛執
      照駕車、行經行人穿越道不依規定讓行人優先通行犯過失
      傷害罪，雖同有上述二種加重事由，仍僅加重其刑一次即
      可。另被告於犯罪後未經發覺前，向到場處理之員警自首
      而接受裁判，此有臺中市政府警察局道路交通事故肇事人
      自首情形紀錄表附卷可參（見相卷第49頁），爰依刑法第
      62條前段之規定，減輕其刑，並依法先加後減輕之。
（三）爰以行為人責任為基礎，審酌被告無駕駛執照仍駕車上路，且於行經行人穿越道時，未禮讓行人優先通行，因而肇致本案事故，其違反注意義務之程度非輕，致被害人枉送寶貴性命，其過失行為使告訴人及其家屬身心受到莫大痛苦與無可挽回之遺憾，所生損害非微；惟念及被告犯後始終坦承犯行之犯後態度，且前無經法院判處罪刑之刑事犯罪紀錄，素行尚堪良好；兼衡被告自陳國中畢業之智識程度、擔任拆除工、月收入約新臺幣（下同）3萬元，無未成年子女需扶養及勉持之家庭經濟狀況（見本院卷第102頁至第103頁）等一切情狀，量處如主文所示之刑。
（四）末查，被告前未曾因故意犯罪受有期徒刑以上刑之宣告，
      業如前述，且犯後坦承犯行，有效節省司法資源，雖因金
      額差距甚大而未與告訴人成立調解，然業與告訴人約定於
      和解成立前按月給付1萬元，告訴人亦同意給予被告緩刑
      ，有簡式審判筆錄及合意書附卷可憑（見本院卷第69頁、
      第102頁），其因一時失慮誤觸刑典，經此偵審教訓，當
      知所警惕，信無再犯之虞，本院認上開所宣告之刑，以暫
      不執行為適當，爰依刑法第74條第1項第1款之規定，宣告
      緩刑5年，以啟自新。惟本院為使被告日後駕駛更為謹慎
      小心，命被告應於緩刑期內接受受理執行之地方檢察署所
      舉辦之法治教育3場次，另依刑法第93條第1項第2款規定
      ，宣告在緩刑期間付保護管束，俾能由觀護人予以適當督
      促，並發揮附條件緩刑制度之立意及避免短期自由刑執行
      所肇致之弊端，以期符合本件緩刑目的。又此乃緩刑宣告
      附帶之負擔，依刑法第75條之1第1項第4款規定，被告爾
      後如有違反此項負擔情節重大，足認宣告緩刑難收預期效
      果時，得依刑法第75條之1第1項第4款之規定，撤銷被告
      緩刑宣告，併此指明。
四、據上論斷，依刑事訴訟法第273條之1第1項、第299條第1項
    前段、第300條，道路交通管理處罰條例第86條第1項、刑法
    第276條、第62條前段、第74條第1項第1款、第2項第8款、
    第93條第1項第2款，刑法施行法第1條之1，判決如主文。
本案經檢察官康淑芳提起公訴，檢察官甲○○到庭執行職務。
中　　華　　民　　國　　111 　年　　8 　　月　　17 　日
                  刑事第十九庭  法  官  吳逸儒
以上正本證明與原本無異。                               
如不服本判決應於收受判決後20日內向本院提出上訴書狀，並應
敘述具體理由；其未敘述上訴理由者，應於上訴期間屆滿後20日
內向本院補提理由書（均須按他造當事人之人數附繕本）「切勿
逕送上級法院」。  
告訴人或被害人如不服判決，應備理由具狀向檢察官請求上訴，
上訴期間之計算，以檢察官收受判決正本之日起算。   
                                書記官  陳俞君
中　　華　　民　　國　　111 　年　　8 　　月　　17 　日

附錄論罪科刑法條
中華民國刑法第276 條
因過失致人於死者，處5年以下有期徒刑、拘役或50萬元以下罰
金。

道路交通管理處罰條例第86條
汽車駕駛人，無駕駛執照駕車、酒醉駕車、吸食毒品或迷幻藥駕
車、行駛人行道或行經行人穿越道不依規定讓行人優先通行，因
而致人受傷或死亡，依法應負刑事責任者，加重其刑至2分之1。
汽車駕駛人，在快車道依規定駕車行駛，因行人或慢車不依規定
，擅自進入快車道，而致人受傷或死亡，依法應負刑事責任者，
減輕其刑。